臺灣臺中地方法院刑事判決　96年度訴字第979號
公　訴　人　臺灣臺中地方法院檢察署檢察官
被　　　告　乙○○
上列被告因偽造文書等案件，經檢察官提起公訴（九十五年度偵
字第一七九八五號），被告於本院受命法官行準備程序時，對於
犯罪事實為有罪之陳述，經本院合議庭裁定由受命法官獨任適用
簡式審判程序，判決如下：
    主    文
乙○○行使偽造私文書，足以生損害於他人，處有期徒刑參月，
如易科罰金，以銀元佰元即新臺幣玖佰元折算壹日。未扣案之
「甲○○」印章及臺中第七商業銀行水湳分行為付款人、支票號
碼ＬＣ0000000、帳號0000000000000號支
票背面背書欄上之「甲○○」印文各壹枚，均沒收。
    犯罪事實
一、乙○○、李碧芳（由檢察官另行偵辦）與甲○○三人係兄妹
    ，於民國（下同）九十四年一月十三日，乙○○受託而保管
    該三人所共有之臺中第七商業銀行水湳分行為付款人、發票
    日為九十四年一月十四日、受款人為乙○○、甲○○、李碧
    芳、票載金額為新臺幣（下同）六十八萬元之支票（支票號
    碼ＬＣ0000000、帳號0000000000000
    號）一紙。乙○○與李碧芳均明知該紙支票係其母親所留下
    之遺產，須經由甲○○之同意方得提領，竟因乙○○、李碧
    芳均急須用錢而甲○○對於該金錢之分配方式存有爭執不願
    蓋印提領，乙○○、李碧芳即基於意圖為自己不法之所有之
    共同犯意聯絡，未經甲○○之同意，由乙○○陪同李碧芳先
    於九十四年一月十五日某時，在李碧芳高雄住處附近之刻印
    店盜刻甲○○之印章一枚，並由李碧芳偽蓋該印章於前揭支
    票背面，用以表明甲○○同意提領之意後，將該支票（另已
    蓋妥乙○○、李碧芳之印章）交給乙○○，乙○○即易持有
    為所有意思，而將該紙支票侵占入己，並於九十四年一月二
    十五日，在臺中市第二信用合作社松竹分社向不知情之該合
    作社行員提出行使，假冒該支票背面之提領人甲○○印文，
    係甲○○所蓋，並委由乙○○提示兌領，而對該社行員施以
    詐術，該行員不疑有他，誤信甲○○確已用印而委由乙○○
    提示，即將該支票經由臺中市票據交換所交換兌領，並由乙
    ○○將六十八萬元提出，且事後均未分予甲○○所應得之部
    分，足以生損害於甲○○及銀行對於票據管理之正確性。
二、案經被害人甲○○訴由臺灣臺中地方法院檢察署檢察官偵查
    起訴。
    理    由
一、認定犯罪事實之依據：
  (一)被告乙○○於本院審理時之自白。
  (二)證人即被害人甲○○於偵查中及本院審理時之指述。
  (三)支票影本一紙、被告之通話明細一紙。
  (四)臺灣高等法院被告全國前案紀錄表（被告素行之認定）。
二、按被告乙○○行為後，九十四年二月二日修正公布之刑法，
    業於九十五年七月一日施行，新刑法第二條第一項之規定，
    係規範行為後法律變更所生新舊法律比較適用之準據法，於
    新刑法施行後，應適用新刑法第二條第一項之規定，為「從
    舊從輕」之比較。另於比較時應就罪刑有關之共犯、未遂犯
    、想像競合犯、牽連犯、連續犯、結合犯，以及累犯加重、
    自首減輕暨其他法定加減原因（如身分加減）與加減比例等
    一切情形，本於統一性及整體性原則，綜其全部罪刑之結果
    而為比較（最高法院九十五年五月二十三日刑事庭第八次會
    議決議參照）。本案涉及法律變更之部分如下：
  (1)刑法第三百三十九條第一項之詐欺取財罪、第三百三十五條
    第一項之侵占罪，法定刑罰金部分均原為得科或併科一千元
    以下罰金，依修正後刑法施行法增訂第一條之一規定：「（
    第一項）中華民國九十四年一月七日刑法修正施行後，刑法
    分則編所定罰金之貨幣單位為新臺幣。（第二項）九十四年
    一月七日刑法修正時，刑法分則編未修正之條文定有罰金者
    ，自九十四年一月七日刑法修正施行後，就其所定數額提高
    為三十倍。但七十二年六月二十六日至九十四年一月七日新
    增或修正之條文，就其所定數額提高為三倍」，及刑法第三
    十三條第五款修正為：「主刑之種類如下：五、罰金：新臺
    幣一千元以上，以百元計算之」等規定觀之，依修正後之法
    律，刑法第三百三十九條第一項之詐欺取財罪所得科處之罰
    金刑最高額為新臺幣三萬元，最低額為新臺幣一千元。然依
    被告行為時即修正前刑法第三十三條第五款規定之罰金最低
    額銀元一元計算，刑法第三百三十九條第一項及第三百三十
    五條第一項之罰金刑之最高額為銀元一萬元，最低額為銀元
    一元，若換算為新臺幣，最高額雖與新法同為新臺幣三萬元
    ，然最低額均僅為新臺幣三元。因此，比較上述修正前、後
    之刑罰法律，自應以被告行為時即修正前關於科處罰金刑之
    法律較有利於被告。
  (2)修正前刑法第五十五條關於牽連犯之規定為：「˙˙˙犯一
    罪而其方法或結果之行為犯他罪名者，從一重處斷。」；而
    修正後之刑法，已刪除牽連犯之規定，則修正後刑法之規定
    ，被告所犯各罪即應依數罪併罰之規定分論併罰。因之比較
    新舊法規定之結果，應以修正前之規定較有利於被告。
  (3)被告行為時之刑法第四十一條第一項前段規定：「犯最重本
    刑為五年以下有期徒刑以下之刑之罪，而受六個月以下有期
    徒刑或拘役之宣告，因身體、教育、職業、家庭之關係或其
    他正當事由，執行顯有困難者，得以一元以上三元以下折算
    一日，易科罰金。」；又被告二人行為時之易科罰金折算標
    準，修正前罰金罰鍰提高標準條例第二條前段（九十四年五
    月十七日修正刪除）規定，就其原定數額提高為一百倍折算
    一日，則本件被告行為時之易科罰金折算標準，應以銀元三
    百元折算一日，經折算為新臺幣後，應以新臺幣九百元折算
    為一日。惟九十五年七月一日施行之刑法第四十一條第一項
    前段則規定：「犯最重本刑為五年以下有期徒刑以下之刑之
    罪，而受六個月以下有期徒刑或拘役之宣告者，得以新臺幣
    一千元、二千元或三千元折算一日，易科罰金。」，比較修
    正前後之易科罰金折算標準，以九十五年七月一日修正公布
    施行前之規定，較有利於被告，則本件依刑法第二條第一項
    前段之規定，應適用修正前刑法第四十一條第一項前段之規
    定，定其易科罰金之折算標準。
  (4)綜合上述各條文修正前、後之比較，揆諸前揭最高法院決議
    及修正後刑法第二條第一項規定之「從舊、從輕」原則，被
    告自應適用其等行為時之法律，即修正前刑法之相關規定及
    修正廢除前罰金罰鍰提高標準條例第二條規定，予以論處。
三、核被告乙○○所為，係犯刑法第二百十六條、二百十條之行
    使偽造私文書罪、同法第三百三十五條第一項之侵占罪及同
    法第三百三十九條第一項之詐欺取財罪。被告與李碧芳就上
    開犯罪間，有犯意聯絡與行為分擔，均為共同正犯。又被告
    乙○○偽造告訴人之印章、印文之行為，為偽造私文書之階
    段行為，不另論罪。而偽造私文書之低度行為，為行使之高
    度行為所吸收，亦不另論罪。被告所犯上開三罪名，因犯罪
    時間均在九十五年七月一日刑法修正施行前，比較新舊法結
    果，應以適用舊法對被告較為有利，是因其所犯三罪間，有
    方法結果之牽連關係，應依修正前之刑法第五十五條規定，
    從一重之行使偽造私文書處斷。偽造之「甲○○」印章及臺
    中第七商業銀行水湳分行為付款人、支票號碼ＬＣ0000
    000、帳號0000000000000號支票背面背書
    欄上之「甲○○」印文各一枚，雖未據扣案，惟不能證明已
    滅失，仍應依刑法第二百十九條規定，予以宣告沒收。再者
    ，公訴人雖認被告犯後矢口否認犯，態度不佳，且尚未能與
    告訴人和解及所侵占之金額等情，請求量處有期徒刑六月以
    為儆懲等語。然查，被告於本院審理時對於犯罪事實已坦承
    犯行，頗知悔悟，本院認檢察官之求刑誠屬過重，附此敘明
    。
四、適用之法條：刑事訴訟法第二百七十三條之一第一項、第二
    百九十九條第一項前段、第三百十條之二、第四百五十四條
    第一項，刑法第二條第一項前段、第二十八條、第二百十六
    條、第二百十條、第三百三十五條第一項、第三百三十九條
    第一項、第五十五條（修正前）、第四十一條第一項前段（
    修正前）、第二百十九條，罰金罰鍰提高標準條例第一條前
    段、第二條（修正前）。
本案經檢察官郭景東到庭執行職務。
中　　華　　民　　國　　96　　年　　4 　　月　　24　　日
                刑事第七庭  法　官  張清洲
以上正本證明與原本無異。
如不服本判決，應於送達後十日內向本院提出上訴狀（須附繕本
），上訴於臺灣高等法院臺中分院。
                            書記官　沈筱玲
中　　華　　民　　國　　96　　年　　4 　　月　　24　　日
附錄論罪科刑法條
中華民國刑法第216條
(行使偽造變造或登載不實之文書罪)
行使第210條至第215條之文書者，依偽造、變造文書或登載不實
事項或使登載不實事項之規定處斷。
中華民國刑法第210條
(偽造變造私文書罪)
偽造、變造私文書，足以生損害於公眾或他人者，處5年以下有
期徒刑。
中華民國刑法第335條
(普通侵占罪)
意圖為自己或第三人不法之所有，而侵占自己持有他人之物者，
處5年以下有期徒刑、拘役或科或併科1千元以下罰金。
前項之未遂犯罰之。
中華民國刑法第339條
(普通詐欺罪)
意圖為自己或第三人不法之所有，以詐術使人將本人或第三人之
物交付者，處5年以下有期徒刑、拘役或科或併科1千元以下罰金
。
以前項方法得財產上不法之利益或使第三人得之者，亦同。
前二項之未遂犯罰之。
